臺灣高等法院民事裁定
110年度破抗字第20號
抗  告  人  徐堯慶即源慶法律事務所

相  對  人  天外天國際育樂股份有限公司

法定代理人  劉貴富  

上列抗告人因聲請宣告破產事件，對於中華民國110年2月23日臺
灣臺北地方法院110年度破字第3號所為裁定提起抗告，本院裁定
如下： 
    主  文
原裁定廢棄，發回臺灣臺北地方法院。
    理  由
一、抗告人聲請及抗告意旨略以：相對人前積欠第三人衡美室內
    裝修企業股份有限公司（下稱衡美公司）債務新臺幣（下同
    ）720萬元，嗣衡美公司將該債權讓與伊。因衡美公司多次
    聲請強制執行相對人財產未果，可見相對人已無財產可供清
    償，且其近年財產並無顯著差異，未見其自陳股東往來借款
    之事證或公司實際經營之現象，可認其客觀上已無經營且長
    久不能支付債務，爰依破產法第57條、第58條第1項規定，
    聲請宣告相對人破產。原裁定未依職權調查相對人之財產，
    逕以伊提出之資訊即認相對人之資產已不足清償應課之稅捐
    或優先債權，而駁回伊之聲請，與原法院105年度破字第34
    號、本院106年度破抗字第7號裁定理由認相對人仍有相當之
    信用及籌措資金之能力等情前後矛盾，自屬不當。爰提起抗
    告，聲明廢棄原裁定等語。
二、按「破產，對債務人不能清償債務者宣告之。」、「債權人
    聲請宣告破產時，應於聲請書敘明其債權之性質、數額及債
    務人不能清償其債務之事實。」、「債務人聲請宣告破產時
    ，應附具財產狀況說明書及其債權人、債務人清冊。」、「
    在裁定前，法院得依職權為必要之調查，並傳訊債務人、債
    權人及其他關係人。」，破產法第57條、第61條、第62條、
    第63條第2項分別定有明文。又依破產法第148條規定之旨趣
    ，除債務人之財產不敷清償破產財團之費用及財團之債務外
    ，尚難認無宣告破產之實益。是以法院就破產之聲請，應依
    職權為必要之調查，倘債務人確係毫無財產可構成破產財團
    ，或債務人之財產不敷清償破產財團之費用及財團之債務，
    無從依破產程序清理其債務時，始得以無宣告破產之實益，
    裁定駁回聲請（司法院院字第1505號解釋，最高法院86年度
    台抗字第479號裁定意旨參照）。另法院不能依當事人聲明
    之證據而得心證，為發現真實認為必要時，得依職權調查證
    據，並應令當事人有陳述意見之機會，民事訴訟法第288 條
    亦有明定。此規定，依破產法第5 條之規定，於破產程序準
    用之。
三、經查，抗告人主張其受讓取得衡美公司對相對人之債權720
    萬元，另查知相對人積欠第三人麗明營造股份有限公司7055
    萬6006元等語，業據其提出103年度司執字第33025號債權憑
    證、債權讓與通知存證信函、原法院107年度重訴更一字第1
    0號判決等件為釋明（見原審卷第40-44、71-80頁），堪認
    抗告人為相對人之債權人，且相對人現有二個以上之債權人
    ，已知之負債高達7775萬6006元。抗告人於原審請求原法院
    依職權調查相對人之財產狀況、有無債權，惟原審僅以抗告
    人提出之相對人107年、108年度各類所得資料清單、全國財
    產稅總歸戶財產查詢清單，認定相對人107、108年度僅有利
    息所得各47元、2元，名下財產僅92年出廠之日產汽車1輛，
    不足以組成破產財團以支應破產程序所需費用及前揭負債等
    情，認定相對人無宣告破產之實益，而駁回其聲請。惟綜合
    所得稅各類所得資料清單、財產查詢清單，僅係稅捐稽徵機
    關依納稅義務人申報之資料作成，尚無從得悉相對人之資本
    額、有無其他生財器具、應收帳款等，不得作為相對人有無
    收入、財產、資力及信用技能之唯一憑據。而依抗告人提出
    之新聞資料及裁定（見原審卷第45、61-62頁），相對人在
    宜蘭縣三星鄉興建之渡假飯店已重新復工，原法院105年度
    破字第34號、本院106年度破抗字第7號裁定理由亦記載相對
    人自91年7月19日起實收資本額為9億1500萬元，大眾商業銀
    行前曾為相對人出具1億4072萬5000元之保證書，上開保證
    書縱業已發還大眾商業銀行（見原審卷第63頁），然亦無從
    逕認相對人不具有融資或籌措款項之信用技能。原法院未調
    取相對人資產負債表、401報表、聯徵中心資料及相對人所
    涉及之相關案件裁判，尚難認已依職權調查相對人財產、負
    債、信用之全貌，即逕認相對人之財產不敷清償破產財團費
    用及財團債務，本件無進行破產程序之實益，駁回抗告人之
    聲請，尚有未洽。抗告意旨指摘原裁定不當，聲明廢棄，為
    有理由。又原法院調查後，並令當事人有陳述意見之機會後
    ，如認不應宣告破產，固應駁回抗告人之聲請；惟如認應宣
    告破產，所應進行之程序仍須由原法院為之，爰將原裁定廢
    棄，發回由原法院另為適當之處理。
四、據上論結，本件抗告為有理由，爰裁定如主文。
中    華    民    國   110  年    6    月    30       日
                  民事第十三庭
                      審判長法  官  邱景芬  
                            法  官  邱蓮華
                            法  官  林純如
正本係照原本作成。
本裁定除以適用法規顯有錯誤為理由外，不得再抗告。如提起再
抗告，應於收受送達後10日內委任律師為代理人向本院提出再抗
告狀。並繳納再抗告費新臺幣１千元。
中　　華　　民　　國　　110 　年　　6 　　月　　30　　日
　　　　　　　　　　　　　  書記官  王靜怡